【裁判字號】    95,交聲,1304
【裁判日期】    951115
【裁判案由】    交管條例聲異
【裁判全文】
臺灣板橋地方法院交通事件裁定        95年度交聲字第1304號
原處分機關  交通部公路總局臺北區監理所
異  議  人  乙○○
即受處分人
上列受處分人因違反道路交通管理處罰條例案件，對於交通部公
路總局臺北區監理所民國九十五年七月十一日為之處分（原處分
案號：北監自裁字第裁四０－Ｚ00000000號），聲明異
議，本院裁定如下：
    主  文
原處分撤銷。
乙○○不罰。
    理  由
一、原處分機關以：民國九十五年六月二十四日凌晨一時四十五
    分許，原車牌號碼為ＮＷ－０一七五號之自用小客車，在國
    道三號公路南下七十二公里，因借乙○○所有車號五四九二
    －ＫＥ號之號牌懸掛使用，經內政部警政署國道公路警察局
    第六警察隊執勤警員當場攔停舉發，爰依裁處時道路交通管
    理處罰條例第十二條第一項第五款、同條第二項規定，裁處
    罰鍰新臺幣（下同）三千六百元，並吊銷牌照云云。
二、異議意旨略以：伊所有車號五四九二－ＫＥ號自用小客車平
    日停放在地下室車庫，鮮少使用，於九十五年七月二日下午
    四時四十五分許洗車時，始發現該車之後車牌被竊，遂於當
    日報警處理，卻遭原處分機關裁處，異議人不服，爰聲明異
    議，請求撤銷原處分等語。
三、按牌照借供他車使用或使用他車牌照行駛者，處汽車所有人
    三千六百元以上一萬零八百元以下罰鍰，並禁止其行駛；第
    五款之牌照吊銷之，道路交通管理處罰條例第十二條第一項
    第五款、第二項後段分別定有明文。次按法院受理交通事件
    ，準用刑事訴訟法之規定，道路交通管理處罰條例第八十九
    條前段定有明文，是刑事訴訟法第一百五十四條第二項『犯
    罪事實應依證據證明之，無證據不得認定犯罪事實』之規定
    ，及最高法院四十年台上第八六號判例『事實之認定，應憑
    證據，如未能發現相當證據，或證據不足以證明，自不能以
    推測或擬制之方法，以為裁判之基礎。』之意旨，於法院審
    理違反道路交通管理處罰條例案件時，自亦有其適用。
四、本件原車牌號碼為五四九二－ＫＥ號之自用小客車，於九十
    五年六月二十四日凌晨一時四十五分許，在國道三號公路南
    下七十二公里，因借異議人即受處分人乙○○所有車號ＮＷ
    －０一七五號自用小客車之號牌懸掛使用之違規事實，固有
    內政部警政署國道公路警察局舉發違反道路交通管理事件通
    知單影本、交通部公路總局臺北區○○○○○道路交通管理
    事件裁決書影本及警察局車輛協尋電腦輸入單影本各一紙在
    卷足憑。惟查，證人甲○○經本院合法傳喚雖未到庭陳述，
    然依異議人於本院訊問時供稱：「（問：為何七月二號才報
    案？）因為這段時間我都沒有用到車，家中也沒有其他人用
    到車，所以車牌何時被偷我也不知道。」、「（問：報案時
    間就是發現時間？）是的，我當天原本是要開車出去，就先
    去洗車，才發現車後的車牌不見了，前面的車牌還在，車牌
    一年多前也不見一次，那次我也有報案，那次車牌沒有找回
    來，我重新申請一次，這次是我要領牌、驗車的時候，監理
    所才說我有一張紅單沒有繳，我才發現。」、「（問：是否
    認識甲○○？）不認識。」、「（問：你看過ＮＷ－０一七
    五這台車？）無。」等語，並衡諸一般常情，倘異議人欲借
    其所有車號五四九二－ＫＥ之號牌予上開系爭自小客車之駕
    駛人即甲○○，理應將其前後號牌均借予之，否則借用人駕
    駛前後不一之號牌車輛，如遇警方路檢盤查時，便立即為警
    方發現係使用他車牌照行駛，抑且，下手實施竊取號牌者，
    為避免他人發現，通常僅竊取車輛一面之號牌，如此非但提
    早完成竊取號牌之時間，亦可延後車主發現號牌被盜，是以
    ，異議人之前揭供述並無違常情。另據異議人庭呈本院之內
    政部警政署國道公路警察局第六警察隊於九十五年八月十五
    日公警六交字第０九五０六七一六一０號函所記載「本隊執
    勤員警於九十五年六月二十四日一時四十五分許，在國道三
    號公路南向七十二公里處，依法攔查甲○○所駕車輛，發現
    該車輛原牌號係ＮＷ－０一七五，而前後竟懸掛二Ｎ－九二
    六九及五四九二－ＫＥ號牌，經查詢吳君所懸掛之兩面車牌
    當時尚未有失竊紀錄，故舉發兩車主將車牌借供他車使用，
    茲二Ｎ－九二六九號車主周世材君以車牌遭失竊為由提出申
    訴，嗣經查詢二Ｎ－九二六九、五四九二－ＫＥ號車主於九
    十五年七月二日分別向臺北市政府警察局大安分局瑞安街派
    出所及臺北縣政府警察局永和分局永和派出所報案失竊。」
    等語，可知原車牌號碼ＮＷ－０一七五號自用小客車為警查
    獲時，該車前後所懸掛之車牌號碼均經車牌車主周世材及乙
    ○○報警失竊在案，益證本件駕駛人甲○○駕駛之系爭自用
    小客車所懸掛之前後號牌皆屬不法竊取之手段得之，而非由
    異議人提供號牌使用。原處分機關未察及此，誤對號牌所有
    人即異議人乙○○為上開處分，於法容有違誤，本件聲明異
    議為有理由，原處分自應予以撤銷，另諭知異議人不罰，以
    資審慎。
據上論斷，應依道路交通案件處理辦法第二十條，裁定如主文。
中    華    民    國    95    年    11    月    15    日
                  交通法庭  法  官  連育群
以上正本證明與原本無異。
如不服本裁定應於送達後五日內向本院提出抗告狀。
                            書記官  田 世 杰
中    華    民    國    95    年    11    月    15    日


司法院資訊處製作；財團法人民間司法改革基金會備份。
